臺灣新北地方法院民事裁定
111年度監宣字第547號
聲  請  人  張寶蘭  

關  係  人  鄭凱予  

            新北市政府社會局

上  一  人                      
法定代理人  張錦麗  
上列當事人聲請改定輔助人事件，本院裁定如下：
    主      文
改定新北市政府社會局局長為受輔助宣告之人洪雪芳（女，民國
00年0月00日生，身分證統一編號：Z000000000號）之輔助人。
聲請費用由受輔助宣告之人洪雪芳負擔。
    理      由
一、聲請意旨略以：聲請人為洪雪芳之姨媽，洪雪芳前經臺灣彰
    化地方法院以103年度監宣字第292號裁定宣告為受輔助宣告
    之人，並由聲請人任其輔助人；惟聲請人現年事已高，且飽
    受病痛之苦，顯已不適任洪雪芳之輔助人，為維護其最佳利
    益，爰依法請求改定等語。
二、按受輔助宣告之人應置輔助人，民法第1113條之1第1項定有
    明文。又法院選定監護人時，應依受監護宣告之人之最佳利
    益，優先考量受監護宣告之人之意見，審酌一切情狀，並注
    意下列事項：一、受監護宣告之人之身心狀態與生活及財產
    狀況。二、受監護宣告之人與其配偶、子女或其他共同生活
    之人間之情感狀況。三、監護人之職業、經歷、意見及其與
    受監護宣告之人之利害關係。四、法人為監護人時，其事業
    之種類與內容，法人及其代表人與受監護宣告之人之利害關
    係；又有事實足認監護人不符受監護人之最佳利益，或有顯
    不適任之情事者，法院得依受監護人、四親等內之親屬、檢
    察官、主管機關或其他利害關係人之聲請，改定適當之監護
    人，民法第1111條之1、第1106條之1亦分別定有明文。上開
    規定，依民法第1113條之1第2項規定於輔助人及有關輔助之
    職務準用之。
三、查聲請人之主張，業據其提出戶籍謄本、臺灣彰化地方法院
    103年度監宣字第292號民事裁定、親屬系統表為證，並經本
    院依職權調取上述監宣卷宗查核屬實；又依聲請人之戶籍謄
    本可知，聲請人現已62歲，再由聲請人提出之書狀稱其身體
    各項機能日益退化且飽受病痛之苦，且近日多有骨折、受傷
    ，已無力照顧受輔助宣告人等情，足見由聲請人擔任受輔助
    宣告人洪雪芳之輔助人確有不適任之情事。
四、另依聲請人陳報及本院依職權查詢受輔助宣告之人洪雪芳二
    親等親屬資料，得知洪雪芳尚有一子即關係人鄭凱予，然經
    本院函詢其是否有意願擔任洪雪芳之輔助人，經具狀稱：其
    幼年父親長期在國外期間，母親患有思覺失調症，未盡照護
    責任，反而有拿刀要砍他、想帶著他跳海等脫序行為，係由
    祖母照顧長大；在民國96年父母親離婚以後，即均由父親擔
    任監護人，雙方感情疏離而不願意擔任洪雪芳之輔助人等語
    ，有陳報狀在卷可稽（見本院卷第65頁），核與聲請人補正
    狀所稱：我們去彰化找關係人鄭凱予，但他堅決不肯擔任洪
    雪芳之輔助人，洪雪芳的前夫還將我們趕出來等語相符（見
    本院卷第39頁）；堪認關係人鄭凱予雖已成年，惟自幼與母
    親關係不睦，父母離異後又與父親共同生活在彰化地區，與
    洪雪芳生活上未有交集。則由關係人鄭凱予長年未與洪雪芳
    同住，雙方應甚為陌生且互不了解，又明確表達怨懟且無意
    願擔任輔助人等情，認為符合受輔助宣告人之最佳利益，鄭
    凱予實不適任洪雪芳之輔助人。
五、查受輔助宣告人洪雪芳設籍於新北市，有其戶籍謄本在卷可
    按；是本院乃依職權函詢新北市社會局「是否有意願擔任洪
    雪芳之輔助人」，經該局於111年10月12日函覆稱「若經貴
    院調查，已無其他適當人選可以擔任旨揭輔助之人時，既為
    身心障礙者權益保障法之主管機關，理應依指定配合辦理」
    等語，有同日新北社障字第1111901902號函1份足憑（見本
    院卷第63、64頁），本院審酌新北市政府社會局為社會福利
    之主管機關，長期經辦各項社會福利業務，經驗豐富，並有
    眾多學有專精之社會工作人員從事該處業務，認本件由新北
    市政府社會局局長任輔助人，應符合受輔助宣告人洪雪芳之
    最佳利益，爰依民法第1113條之1準用同法第1106條之1之規
    定，改定新北市政府社會局局長為受輔助宣告人洪雪芳之輔
    助人。
六、依家事事件法第177條第2項、第164條第2項，裁定如主文。
中　　華　　民　　國　　111 　年　 10　　月　   31　　日
                  家事法庭    法  官   洪珮婷
以上正本係照原本作成。
如不服本裁定，應於送達後10日內向本院提出抗告狀，並繳納抗
告費新臺幣1,000元。
中　　華　　民　　國　　111 　年　　10　　月　　31　　日
　　　　　　　　　　　　　　　書記官　  許怡雅